【裁判字號】    97,小上,115
【裁判日期】    971224
【裁判案由】    損害賠償
【裁判全文】
臺灣板橋地方法院民事判決             97年度小上字第115號
上  訴  人  明健執行顧問有限公司
法定代理人  甲○○
被上訴人    乙○○
                        樓
右當事人間請求損害賠償事件，上訴人對於中華民國97年9 月30
日本院三重簡易庭97年度重小字第2954號第一審小額民事判決提
起上訴，本院於97年12月10日言詞辯論終結，判決如下：
    主    文
上訴駁回。
第二審訴訟費用新台幣壹仟伍佰元由上訴人負擔。
    事實及理由
一、上訴人主張：依民法第549 條第2 項之規定：當事人之一方
    於不利於他方之時期終止契約，應負損害賠償責任。本件被
    上訴人係於民國96年1 月15日與上訴人簽訂委任契約，委任
    上訴人為其處理勞保理賠申請事項，在97年6 月23日解除契
    約時，業已經過1 年5 個多月之久，在此段期間內上訴人除
    有8 、9 次陪同其至醫院看診外，並為其辦理服務殘障手冊
    ，且依法令規定即可會同被上訴人向醫院申請開立診斷書，
    向勞工保險局申請理賠，而上訴人亦可得到應得之報酬。原
    審既認為被上訴人得依民法第549 條第1 項之規定終止委任
    契約，則法院自應同時調查被上訴人終止之時間，是否在不
    利於他方之時期，而確認被上訴人應否負損害賠償責任，但
    原審未加調查，即將上訴人之訴駁回，自屬於法不合。另查
    依民法第259 條第3 款之規定，受領之給付為勞務者應照受
    領時之價額以金錢償還之，今上訴人已為被上訴人服務近1
    年半之時間，均為勞務之給付，被上訴人有償還之責任，上
    訴人自可請求。況依同法第260 條之規定，解除權之行使，
    不妨害損害賠償之請求，上訴人自得對被上訴人請求損害賠
    償，原審遽予駁回，自有未當。末查委任契約之終止，委任
    人及受任人均有此權利，縱然一方終止契約，他人非不得基
    於本身之權利向他方表示終止契約，而法律上亦無此限制，
    可見上訴人當然可以向被上訴人終止契約，原審以為被上訴
    人既然終止契約在先，上訴人即不得對被上訴人終止契約，
    亦屬於法不合，為此提起上訴，上訴人約被上訴人於97年6
    月某日前往醫院，被上訴人沒有配合前往，反而於97年6 月
    23日寄存證信函要終止契約，上訴人接到存證信函後亦回了
    存證信函予被上訴人，表明依照契約第7 條主張解除契約請
    求被上訴人賠償五萬元等語。原審為上訴人敗訴之判決，上
    訴人聲明：原判決廢棄，上開廢棄部分，被上訴人應給付上
    訴人新台幣（下同）50000 元，及自聲請調解狀繕本送達翌
    日起至給付之日止，按年利率百分之5 計算之利息。
二、被上訴人則以：上訴人僅派員陪同伊看診二次，因上訴人訴
    訟代理人罵伊白癡，服務態度不好，伊才發函終止契約等語
    置辯，並聲明：駁回上訴。
三、對於小額程序之第一審裁判之上訴，非以其違背法令為理由
    ，不得為之；又當事人於第二審程序不得提出新攻擊或防禦
    方法，但因原法院違背法令致未能提出者，不在此限，民事
    訴訟法第436 條之24第2 項、第43 6條之28分別定有明文。
    本件上訴人於第二審程序，始提出依據民法第54 9條第2項
    、第259 條第3 款、第260 條之規定，請求被上訴人賠償，
    自屬新攻擊或防禦方法之提出，本院不予審酌。上訴人於原
    審請求被上訴人給付5 萬元，係依據兩造間先前所訂之委任
    契約書第7 條之約定，該條文內容為「如需要委任人提供資
    料或配合作業，委任人拒絕或拖延，經受任人通知限期辦理
    而仍不辦理者，視同違約，受任人得解除契約，委任人應支
    付受任人違約項之違約金」，惟被上訴人依民法第549 條第
    1 項之規定，本得隨時終止委任契約，被上訴人已合法終止
    在先，縱使上訴人再發函限期辦理，被上訴人亦不可能配合
    辦理，上訴人卻得據此主張解除契約並請求違約金，自有違
    公平，是系爭契約第7 條應係於契約未經被上訴人終止之前
    始有適用，上訴人依該條款請求被上訴人賠償為無理由，原
    審以委任契約業經被上訴人依據民法第549 條第1 項合法終
    止，該契約因終止而向後失其效力，上訴人不能再依據委任
    契約第7 條約定解除契約並請求違約金，因而駁回上訴人之
    請求，雖與本件判決理由不同，惟仍應認為上訴人之請求為
    無理由，上訴人指原審判決違反法令，為無理由，爰判決駁
    回其上訴。
四、據上論結，本件上訴為無理由，依民事訴訟法第436 條之32
    第2 項、第1 項、第449 條第1 項、第78條，判決如主文。
中    華    民    國    97    年    12    月    24    日
                  民事第三庭    審判長法  官  朱耀平
                                      法  官  邱靜琪
                                      法  官  陳映如
不得上訴
中    華    民    國    97    年    12    月    24    日
                                      書記官  李錦輝


司法院資訊處製作；財團法人民間司法改革基金會備份。
